臺灣花蓮地方法院刑事判決　　　　　　　　　　　　　八十九年度訴字第三一號
　　公　訴　人　臺灣花蓮地方法院檢察署檢察官
　　被　　　告　乙○○
　　選任辯護人　張世柱
　　　　　　　　蘇家宏
右列被告因偽造文書案件，經檢察官提起公訴（八十八年度偵字第四○三六號），本
院判決如左：
    主  文
乙○○無罪。
    理  由
一、公訴意旨詳如附件起訴書所載。
二、按犯罪事實應依證據認定之，無證據不得推定其犯罪事實；又不能證明被告犯罪
    者，應諭知無罪之判決，刑事訴訟法第一百五十四條、第三百零一條第一項分別
    定有明文。又事實之認定應憑證據，如未能發現相當證據，或證據不足以證明，
    自不能以推測或擬制之方法，以為裁判基礎，最高法院四十年台上字第八六號著
    有判例可資參照。
三、本件公訴人認被告乙○○涉犯上開偽造文書等罪嫌，無非係以被告之自白、證人
    李墻、甲○○之證詞，再佐以卷附之租地造林成活調查表四份及行政院農業委員
    會林務局花蓮林區管理處（下簡稱花蓮林管處）函乙份等為其論據。惟訊據被告
    乙○○則堅決否認有何偽造文書犯行，辯稱：伊並未偽造文書，因複查地點與伊
    原調查之林地位置並非相同，故調查所得會有差異等語。經查，被告於檢察官偵
    查中係供承其確有上山實地調查林木成活率，並依勘查結果填製調查表等語，並
    未自白其明知不實事項而故為登載於調查表上。而證人李墻（民國二十年十月二
    十日生）於偵查中亦證稱：勘查當日僅在山下，未隨同被告上山，當時其所承租
    林地上均有種竹子、檳榔及一些樹木，其曾上山看過林地二、三次，林地栽種檳
    榔部分約佔一半，竹子約佔一成，其他樹種約佔三成多等語，可知證人李墻因年
    邁而上山查看次數極少，所估栽種作物亦僅概略數目，尚難憑其就林地狀況之印
    象及主觀臆測判斷，遽認被告有故為登載不實之偽造文書事實。又本件花蓮林管
    處租地造林戶李墻所承租之林田山事業區第一三二號林班地，契約編號六二號（
    以下簡稱六二號林地）、面積二點四四四公頃；契約編號四四號（以下簡稱四四
    號林地）、面積一點六七公頃之二筆林地，經本院會同林管處副技師甲○○、萬
  榮工作站技術員丙○○、技術助理員王興有、巡山員丁○○到場勘驗結果，被告
    所擇林木成活率調查標準地於六二號林地計有二處，於四四號林地則有一處，樣
    區均有噴漆為界，且現場樹木上之漆痕均為舊痕，所擇樣區大小均與複查時相同
    （即二十公尺乘二十五公尺）；被告所擇標準地雖與證人甲○○複查時所擇標準
    地均在同一契約編號林地內，然彼此位置不同；於單以造林樹種馬拉巴栗為計算
    基準情形下，被告所擇林木成活率調查地點，於六二號林地內，其林木成活率分
    別為百分之四十、百分之二六；另四四號林地則為百分之五三，此有勘驗筆錄暨
    附圖一份及照片九十六張附卷可稽。按上揭兩筆系爭林地，其面積分別為二點四
    四四公頃、一點六七公頃，幅員甚廣，且現場地形坡度非屬平緩，雜草叢生，視
    野不佳，此有本院勘驗時所攝照片在卷可參，另樹種生長狀況亦每因所處位置受
    日照、風力、降水等諸多因素而有差異，亦據證人丙○○證述綦詳，且有國立編
    譯館所出版之理論育林學附卷足資佐證，是被告所擇標準地既與證人甲○○複查
    時所擇標準地位置不同，已如前述，囿於前揭地形、視野、日照、風力、降水等
    環境影響，於不同標準地所為調查結果，自有可能出現歧異，得否執證人甲○○
    所為複查結果遽認被告係明知不實事項而故為虛偽記載，實非無疑。抑有進者，
    標準地位置之擇定並無特殊限制，惟如有二個標準地則以隨機取樣，如有三個以
    上標準地則需系統取樣，同一筆林地因地形面積較大而擇二個標準地時，須將二
    個標準地的調查成活率相加除以二，此據證人丙○○、王興有、甲○○分別證述
    明確。是依被告所擇標準地，於僅計算馬拉巴栗樹種時，其林木成活率分別為百
    分之三三（六二號林地）、百分之五十三（四四號林地）。第查，依據卷附前台
    灣省政府以八十三年九月二十一日省政府農林字第八二一四四號函修正台灣省獎
    勵私人造林實施要點附件一：主要造林樹種一覽表所示，並參酌前台灣省政府農
    林廳林務局五十三年三月二日林政字第○九○○○號令（附於本院審理卷），舉
    凡泡桐、馬拉巴栗、麻竹等，均屬林務局租地造林轉讓審核之認定樹種，而林木
    成活率之計算，於選取之標準地內有不同樹種時，應將該不同樹種成活率直接相
    加，業據證人丙○○於本院審理時結證屬實，並有前台灣省政府農林廳林務局八
    十六年十二月十九日八十六林政字第三五八八七號函所附會議紀錄存卷可按，準
    此，縱以卷附證人甲○○複查結果計（六二號林地泡桐成活率為百分之三一；四
    四號林地泡桐成活率為百分之三二），單就馬拉巴栗及泡桐兩項造林樹種成活率
    相加結果，被告所擇標準地林木成活率即已分別達百分之六四（六二號林地）、
    百分之八五（四四號林地），距承租林地轉讓審核標準之百分之七十林木成活率
    實相差甚微，甚或有過之，況系爭林地內，除上開兩項樹種外，尚包括麻竹在內
    之其他造林樹種，亦據前揭證人分別證述在卷，倘依規定均列入併予計算，依全
    案卷證所示及罪疑唯輕法則，就被告所為上揭林地調查結果是否符合百分之七十
    之審核標準乙事，顯應為有利被告之認定，益徵公訴人以其他標準地之調查結果
    ，指被告係故為其所擇標準地林木成活率之不實登載，實有未洽。此外，別查無
    其他積極證據足資證明被告有何偽造文書犯行，揆諸首揭說明，既不能證明被告
    犯罪，即應為無罪之諭知，以昭平允。
據上論斷，應依刑事訴訟法第三百零一條第一項，判決如主文。
本案經檢察官黃蘭雅到庭執行職務。
中      華      民      國    九十一    年      三      月    二十九    日
                              臺灣花蓮地方法院刑事庭
                                  法  官  陳  世  博
右正本證明與原本無異。
如對本判決不服，應於送達後十日內，向本院提出上訴狀。（應抄附繕本）告訴人或
被害人如對於本判決不服者，應具備理由請求檢察官上訴，其上訴期間之計算係以檢
察官收受判決正本之日期為準。
                                   法院書記官
中      華      民      國    九十一    年      三      月      三十    日
